臺灣士林地方法院民事判決　　　　　　　93年度訴字第1156號
原　　　告　　甲○○
兼訴訟代理人　乙○○
被　　　告　　丙○○
上列當事人間損害賠償事件，本院於中華民國94年3月29日言詞
辯論終結，判決如下：
    主  文
被告應給付原告甲○○新台幣壹拾貳萬元，及自民國九十三年七
月六日起至清償日止，按年息百分之五計算之利息。
被告應給付原告乙○○新台幣壹拾伍萬元，及自民國九十三年七
月六日起至清償日止，按年息百分之五計算之利息。
原告其餘之訴駁回。
訴訟費用由被告負擔三分之二，餘由原告負擔。
本判決第一項及第二項得假執行。
原告其餘假執行之聲請駁回。
    事實及理由
一、本件被告未於最後言詞辯論期日到場，核無民事訴訟法第38
    6 條各款所列情形，爰依原告之聲請，由其一造辯論而為判
    決。
二、原告起訴主張：被告明知訴外人陳順生於民國91年3 月13日
    、14日所交付用以抵償積欠被告債務之如附表所示4 紙本票
    ，均係陳順生所偽造（編號1 、2 由陳順生偽造原告「乙○○」為共同發票人；編號3 、4 由陳順生偽造原告「乙○○
    」及「甲○○」為共同發票人），卻仍於91年5 月22日持上
    開偽造之本票向鈞院民事庭聲請就該本票為准許強制執行之
    裁定（以附表編號1 、2 之本票聲請鈞院91年度票字第1341
    號裁定；以編號3 、4 之本票聲請鈞院91年度票字第1342號
    裁定）後，復於同年7 月25日，先後持前揭裁定之執行名義
    ，向臺灣基隆地方法院及鈞院民事執行處聲請強制執行乙○○、甲○○之不動產（原告乙○○所有之台北縣雙溪鄉○○
    段大瀨小段211 地號土地；甲○○所有之台北市○○區○○
    段1 小段11地號土地及同段1 小段建號2412、2413號建物）
    ，之後原告以如附表所示本票發票人上之原告簽名係偽造為
    由，提起確認本票債權不在之訴獲得勝訴之確定判決，並對
    被告涉及之行使該偽造本票犯行提起刑事告訴，被告亦經法
    院判決有期徒刑1 年6 月確定。被告之前開強制執行行為，
    致使原告乙○○因而支出提起確認本票債權不存在訴訟之律
    師費用新台幣（下同）120,000 元、提起被告涉及行使偽造
    有價證券刑事告訴之委任律師之費用100,000 元、前開確認
    本票債權不存在之訴訟費用85,406元，以及因而使他人誤認
    原告二人為債信不良之人，足以侵害原告二人之信用及名譽
    權，另請求被告各給付原告200,000 元之非財產損害賠償等
    語。並聲明：(一)被告應給付原告乙○○50 5,406元及起訴狀
    繕本送達被告之翌日起至清償日止，按年息百分之5 計算之
    利息。(二)被告應給付原告甲○○200,000 元及起訴狀繕本送
    達被告之翌日起至清償日止，按年息百分之5 計算之利息。
    (三)均願供擔保請准宣告假執行。
三、被告未於最後言詞辯論期日到場，惟據其前次之聲明及陳述
    略以：是陳順生欠我錢，才找原告作保，之後持如附表之本
    票聲請強制執行，卻遭法院判決有期徒刑1 年6 月，不但錢
    要不回來，而且負債累累，如今還要賠償原告損失，並無理
    由等語資為抗辯。並聲明：駁回原告之訴。
四、兩造不爭執之事實：
  (一)被告於91年7 月25日持如附表所示之本票、本院91年度票字
    第1341號裁及91年度票字第1342號裁定，分別向臺灣基隆地
    院、本院聲請查封原告之不動產。
  (二)原告提起確認被告對於原告乙○○如附表編號1 及2 之本票
    債權不存在以及確認被告對於原告甲○○如附表編號3 及4
    之本本票債權不存在之訴訟業已確定（本院91年度湖簡字第
    694 號宣示判決筆錄）。
  (三)被告因行使如附表所示本票，業由本院以被告行使偽造有價
    證券判處有期徒刑1 年6 月確定（93年度訴字第178 號判決
    ），嗣經檢察官及被告上訴，臺灣高等法院已駁回上訴確定
    （93年度上訴字第3023號判決）。
五、得心證之理由：
本件兩造爭執之處，應在於如附表所示4 紙本票上之發票人「乙○○」、「甲○○」名義，是否為陳順生所偽造？被告持如附表
所示本票為強制執行前是否已知悉該偽造之情形？該強制執行原
告之不動產是否構成對於原告名譽及信用權之侵害？原告如因此
支出律師費用、訴訟費用是否屬於侵權行為損害賠償得請求之範
圍？得請求非財產損害數額若干？茲分述如下：
  (一)關於如附表所示4 紙本票上之發票人「乙○○」、「甲○○
    」名義，確實為陳順生所偽造之事實，業據原告提出陳順生
    經本院判決認定有偽造有價證券之刑事判決（本院92年度訴
    字第600 號刑事判決）影本為證，該判決已載明「被告陳順
    生不否認未經原告2 人之同意或授權，而分別以其名義簽發
    如附表所示之本票」等語（見該判決理由一第1 行及第2 行
    ），另參酌被告取得陳順生交付之前開本票後行使所涉及之
    行使偽造有價證券犯行，亦經法院判決有期徒刑確定，如前
    所述，應堪認定如附表所示4 紙本票上之發票人「乙○○」
    、「甲○○」名義，係由陳順生所偽造。
  (二)其次，原告主張被告於91年7 月25日持前開偽造之4 紙本票
    為強制執行行為前，被告已知悉該4 紙本票上之發票人「乙○○」、「甲○○」名義，確實為陳順生所偽造，卻仍執意
    聲請強制執行等情，亦據原告提出被告經判決有期徒刑之刑
    事判決影本二紙為證，嗣經本院依職權調閱該刑事卷宗查知
    ，被告在強制執行原告之不動產前之91年5 月1 日曾委託律
    師發給陳順生及原告2 人之律師函中已表明：「台端（即陳
    順生）因積欠當事人丙○○大筆債務，無意清償，‧‧並『
    偽造』乙○○、甲○○名義簽發本票2 紙及偽造乙○○名義
    ，另簽發本票2 紙面額合計8,500,000 元交付當事人丙○○
    以為搪塞。核台端上開行為，已有犯刑法第210 條偽造私文
    書及同法第201 條偽造有價證券罪嫌‧‧」等語（見本院93
    年度訴字第178 號刑事卷第51頁之律師事務所函，足見被告
    在91年7 月25日聲請強制執行原告之不動產前，已明知如附
    表所示4 紙本票上之發票人「乙○○」、「甲○○」名義，
    確係陳順生所偽造之情形。
  (三)按「因故意或過失，不法侵害他人之權利者，負損害賠償責
    任」、「不法侵害他人之身體或健康者，對於被害人因此增
    加生活上之需要時，應負損害賠償責任。」、「不法侵害他
    人之身體、健康、名譽、自由、信用、隱私、貞操，或不法
    侵害其他人格法益而情節重大者，被害人雖非財產上之損害
    ，亦得請求賠償相當之金額。」民法第184 條第1 項前段、
    第193 條第1 項、第195 條第1 項前段分別定有明文。所謂
    「增加生活上之需要」，係指被害之前並無此需要，因為被
    害以後，始有支付此費用之必要者而言（見孫森焱著，91年
    11月修訂版（上冊），第346 頁）。又我國民事訴訟（除第
    3 審外）以及提起刑事告訴之偵查階段不採律師強制代理制
    度，故當事人所支出之律師費用，自不在訴訟費用之內。惟
    當事人確有不能自為訴訟行為，須委任人代理之情形所支出
    之代理人費用，如可認為伸張權利或防禦上所必要者，方屬
    訴訟費用之一種。查本件被告既於聲請強制執行原告之不動
    產前已知悉所持如附表所示之本票確實為陳順生所偽造，卻
    仍持該偽造之本票聲請強制執行原告之不動產，自足造成
    原告二人名譽及信用權之減損，此故意之不法行為已構成對
    於原告之侵權行為。茲就原告得請求之各項金額審酌如下：
  (1)原告乙○○主張因被告前開侵權行為已支出提起確認本票債
    權不存在訴訟之律師費用120,000 元、提起被告涉及行使偽
    造有價證券之刑事告訴偵查階段委任律師之費用100,000 元
    、提起確認本票債權不存在之訴支出之訴訟費用85,406元等
    情，其中律師費用之支出，原告乙○○固提出證明書1 紙、
    收據2 紙（均影本）為證，然原告乙○○迄今均未證明各該
    程序有委任律師之必要，則參照前開說明，原告乙○○請求
    之律師費用尚不得認為係在被告侵權行為後，因此支出增加
    生活需要之費用，故此部份之請求，不能准許。至於原告乙○○另主張提起確認本票債權不存在民事訴訟支出之訴訟費
    用85,406元云云，雖有提出本院92年度湖簡聲字第17號民事
    裁定及裁定證明書各1 件（均影本）為佐，然該確認本票債
    權不存在民事訴訟，既已有確認訴訟費用額之確定裁定，實
    無再在本件訴訟重複請求之必要，則原告此部份之請求，亦
    無理由，均應予以駁回。
  (2)關於原告2人各請求被告賠償之非財產損害200,000元部分：
    本院斟原告甲○○於前開侵權行為時，未滿20歲（72年9 月
    29日生），輔仁大學在校生，無端遭受名譽及信用侵害之時
    間等一切情形，認為原告甲○○於請求被告賠償120,000 元
    非財產上損害賠償之範圍內，尚屬公允。另原告乙○○於前
    開侵權行為時，正值壯年（41年2 月2 日生），國小畢業，
    無端遭上述之侵害，歷經民、刑事訴訟之煎熬等一切情形，
    認為原告乙○○於請求被告賠償150,000 元非財產上損害賠
    償之範圍內，亦屬公允。逾此範圍之請求，則非正當。
  (四)綜上所述，原告依民法第184 條第1 條前段、第195 條第1
    項前段侵權行為之規定請求被告給付非財產損害賠償，其中
    原告甲○○請求被告給付120,000 元與原告乙○○請求被告
    給付150,000 元，並均自起訴狀對被告最後送達翌日（即93
    年7 月6 日）起至清償日止，按年息百分之5 計算之利息為
    有理由，應予准許，逾此之請求則均為無理由，應予駁回。
六、通常程序所命給付之金額未逾500,000 元之判決，法院應依
    職權宣告假執行，民事訴訟法第389 條第1 項第5 款定有明
    文，依上開規定，本件原告2 人勝訴部分，本院自應依職權
    宣告假執行，故原告雖陳明願供擔保聲請假執行，即核無必
    要再命原告供擔保始得假執行。至於原告其餘敗訴部分所為
    假執行之聲請，因該部分訴之駁回而失所依據，自不應准許
    ，則併予駁回之。
七、本件為判決基礎之事證已臻明確，兩造其餘主張及陳述，核
    與本件之論斷結果無影響，自無庸逐一審酌論述，附此敘明
    。
八、據上論結，原告之訴為一部有理由、一部無理由，依民事訴
    訟法第385 條第1 項前段、民事訴訟法第79條、第85條第1
    項前段、第389 條第1 項第5 款、判決如主文。
中　　華　　民　　國　　94　　年　　4 　　月　　13　　日
                  民事第二庭  法  官  林政佑
以上正本證明與原本無異。
如對本判決上訴須於判決送達後20日內向本院提出上訴狀。
中　　華　　民　　國　　94　　年　　4 　　月　　18　　日
                              書記官  楊錫芬
附表：
  ┌──┬────┬────┬────┬───────┐
  │編號│本    票│ 發票日 │到期日  │票面金額及票載│
  │    │票據號碼│        │        │發票人        │
  ├──┼────┼────┼────┼───────┤
  │1   │632302  │91年3月 │91年4月 │6,000,000元   │
  │    │        │13日    │5日     │陳順生及乙○○│
  ├──┼────┼────┼────┼───────┤
  │2   │632303  │同上    │同上    │500,000元     │
  │    │        │        │        │陳順生及乙○○│
  ├──┼────┼────┼────┼───────┤
  │3   │077926  │91年4月 │91年3月 │300,000元     │
  │    │        │15日    │13日    │甲○○及乙○○│
  ├──┼────┼────┼────┼───────┤
  │4   │077927  │同上    │同上    │1,700,000元   │
  │    │        │        │        │甲○○及乙○○│
  └──┴────┴────┴────┴───────┘
